臺灣高等法院民事判決　　　　　　　 94年度勞上更(一)字第8號
上　訴　人　遠東百貨股份有限公司
法定代理人　甲○○
訴訟代理人　侯雪芬律師
上　訴　人　丁○○
訴訟代理人　陳文雄律師
複　代理人　康勝男律師
被上訴　人　丙○○
　　　　　　乙○○
　　　　　　　　　　　　之3
上　二　人
訴訟代理人　陳文雄律師
複　代理人　康勝男律師
上列當事人間請求確認僱傭關係存在等事件，上訴人對於中華民
國92年6月3日臺灣臺北地方法院90年度勞訴字第84號第一審判決
提起上訴，經最高法院發回更審，本院於96年6月26日言詞辯論
終結，判決如下：
    主      文
原判決關於(一)命遠東百貨股份有限公司給付乙○○超過新台幣陸
拾肆萬壹仟柒佰玖拾玖元，及自民國九十二年三月十二日起至清
償日止，按年息百分之五計算之利息部分，及該部分假執行之宣
告；(二)駁回丁○○後開第三項之訴部分，及該部分假執行之聲請
；暨除確定部分外訴訟費用之裁判，均廢棄。
上開廢棄(一)部分，乙○○在第一審之訴及假執行聲請駁回。
遠東百貨股份有限公司應再給付丁○○新台幣拾柒萬仟陸佰
柒拾肆元，及自民國九十二年三月十二日起至清償日止，按年息
百分之五計算之利息。
遠東百貨股份有限公司其餘上訴駁回。
第一、二審及發回前第三審訴訟費用除確定部分外，由遠東百貨
股份有限公司負擔十分之九，餘由乙○○負擔。
本判決第三項所命給付，丁○○以新台幣壹拾貳萬伍仟元為遠東
百貨股份有限公司供擔保後，得為假執行；但遠東百貨股份有限
公司如以新台幣拾柒萬仟陸佰柒拾肆元供擔保後，得免為假
執行。
    事實及理由
一、丙○○、丁○○、乙○○（下稱丙○○等3人）主張：伊原
    服務於遠東百貨股份有限公司（下稱遠東公司）中壢分公司
    ，分別擔任如附表(一)所示職務，先後於民國89年5月6日、同
    年月23日經遠東公司以涉及外商課職員陳美香業務侵占案（
    下稱陳美香案）為由停職，並於同年6月9日分別調職如附表
    (一)所示，嗣於90年1月8日經遠東公司依工作規則第62條第1
    項第4款、第25款之規定，予以免職。惟遠東公司終止兩造
    間勞動契約並不合法，兩造之僱傭關係仍有效存在，伊自得
    請求遠東公司給付薪資，且遠東公司以莫須有罪名將伊等免
    職，不法侵害伊等名譽，並於陳美香案調查期間，在伊等辦
    公室內裝設監視器及電話錄音，侵害伊等隱私權等情，爰依
    兩造僱傭契約及民法第195條第1項規定，訴請遠東公司應各
    給付丙○○新台幣（下同）495萬714元、丁○○279萬7,999
    元、乙○○216萬4,484元（請求金額明細各如附表(二)所示）
    ，及加計自原審92年3月11日辯論期日翌日（即同年月12日
    ）起至清償日止按年息5%計算之法定遲延利息，暨將判決全
    文以公函送達遠東公司所屬各單位，並連績三天公告於其暨
    所屬各單位公告欄。原審判決駁回伊等關於將判決全文以公
    函送達遠東公司所屬各單位，並連績三天公告於其暨所屬各
    單位公告欄部分，及駁回丙○○217萬2,112元、丁○○139
    萬8,289元及乙○○48萬1,861元部分，均未據渠等上訴，業
    已確定。其餘部分兩造皆不服提起上訴，經本院前審判決遠
    東公司應給付丙○○119萬3,127元、丁○○125萬873元、乙
    ○○64萬1,799元，並均加計自92年3月12日起算之法定遲延
    利息之判決，遠東公司不服提起第三審上訴，丙○○等3人
    未聲明不服，是丙○○等3人超過上開金額之請求，業經第
    一審、本院前審判決敗訴確定。丁○○於本院上訴聲明：(一)
    原判決關於駁回丁○○後開第2項之訴部分廢棄。(二)前項廢
    棄部分，遠東公司應再給付丁○○37萬3,674元，及自92年3
    月12日起至清償日止，按年息5%計算之利息。(三)前項聲明，
    丁○○願供擔保請准宣告假執行。丙○○等3人答辯聲明：
    上訴駁回。
二、遠東公司則以：丙○○等3人與外商課職員陳美香共同涉及
    舞弊行為，經伊公司人評會決議予以免職，並提出刑事告訴
    ，即屬合法有效。兩造間勞動契約既已合法終止，伊自無給
    付丙○○等3人薪資之義務。且陳美香侵占行為，伊公司初
    步估計受有約2,819萬1,024元之損害，此損失係丙○○等3
    人之失職行為所造成，應負連帶賠償責任，伊亦得主張抵銷
    等語，資為抗辯。於原審聲明：駁回丙○○等3人之訴，如
    受不利判決，願供擔保請准免予假執行。於本院聲明：(一)原
    判決關於遠東公司敗訴部分廢棄。(二)上廢棄部分，丙○○等
    3人第一審之訴及假執行之聲請均駁回。(三)如受不利判決，
    願供擔保請准宣告免為假執行。答辯聲明；上訴駁回。
三、經查，丙○○等3人原均為遠東公司中壢分公司僱用員工，
    擔任職務各如附表(一)所示，丙○○等3人先後於89年5月6日
    、同年月23日經遠東公司以渠等涉及陳美香案為由而停職，
    並於同年6月9日分別調職如附表(一)所示。嗣於90年1月8日，
    均經遠東公司依工作規則第62條第1項第4款及第25款予以免
    職。而遠東公司解雇丙○○等3人前，丙○○每月薪資為6萬
    259元、丁○○每月薪資為4萬8,532元、乙○○每月薪資為3
    萬4,034元，如應給付薪資，則丙○○等3人自90年1月8日至
    92年2月28日之薪資數額各為：丙○○：155萬3,127元。
    （計算式：60259/31*24+60259*25=0000000，元以下四捨五
    入）丁○○：125萬873元（計算式：48532/31*24+48532*
    25=0000000）乙○○：87萬7,199元（計算式：34034/31*
    24+34034*25=877199）。被上訴人經上訴人解雇後，丙○○
    轉至訴外人景城窯藝企業社服勞務，於90年及91年度共受有
    36萬元之報酬，有勞工保險被保險人投保資料表及90、91年
    度各類所得扣繳暨免扣繳憑單影本附卷可稽（見原審卷365
    、398至399頁），另乙○○亦轉至第三人處服務並獲有23萬
    5,400元之報酬，亦有91年度各類所得扣繳暨免扣繳憑單影
    本附卷可佐（見原審卷397頁），遠東公司抗辯丙○○、乙
    ○○此部分因不服勞務轉向他處服勞務所得應予扣除，則遠
    東公司應給付丙○○之薪資數額為119萬3,127元（0000000-
    000000=0000000），應給付乙○○之薪資數額為64萬1,799
    元（000000-000000=641799）。遠東公司自87年3月1日起適
    用勞動基準法，遠東公司從業員工作規則係於87年8月1日訂
    定等情，為兩造所不爭執（見本院卷二第14至15頁），並有
    遠東公司89年5月16日遠百89人字第05001號函、同年月23日
    遠百89人字第05004號函、職員獎懲通知、上訴人89年12月
    及90年1月之薪資領條等附卷可稽（見原審調卷13至17、27
    至28、37至38、47至48頁），堪信為真。
四、丙○○等3人主張渠等並無與陳美香共犯背信罪嫌侵害遠東
    公司權益，遠東公司以莫須有罪名將渠等免職，遠東公司終
    止兩造間勞動契約不合法等語。遠東公司則以前揭情詞置辯
    。則本件首應審究者為遠東公司所為終止兩造間勞動契約是
    否合法？
  (一)按「勞工有違反勞動契約或工作規則，情節重大者，雇主得
    終止契約者，應自知悉其情形之日起，30日內為之。」勞基
    動基準法第12條第1項第4款、第2項定有明文。又遠東公司
    工作規則第62條第1項第4款規定「挪用公款（不限金額大小
    ）、營私舞弊或縱容他人有相同行為者。」、第25款規定「
    其他嚴重不法、瀆職、失職等情節嚴重者。」、第2項規定
    「從業員違犯本條有關規定者，除應於知悉其原因起30日內
    予以免職外，觸犯民、刑法令者，並得移送司法機關辦理」
    ，亦有該工作規則在卷可稽（見本院前審卷第89頁）。
  (二)查丙○○等3人因陳美香案，經遠東公司調查後，認丙○○
    等3人涉有包庇、縱容陳美香營私舞弊之情形，而將渠等移
    送遠東公司人評會審議，經該人評會於89年12月5日第一次
    會議時，決議將渠等免職並移送法辦，並於同日呈請董事長
    裁示，經遠東公司董事長於90年1月4日裁示「照辦」，而於
    同年月8日依工作規則第62條第1項第4、25款規定，將丙○
    ○等3人免職等情，有職員獎懲通知及該次人評會之會議記
    錄影本附卷可稽（見原審卷第19、20頁）。準此可知，遠東
    公司至遲於89年12月5日即已知悉丙○○等3人涉有違反工作
    規則第62條第1項第4款及第25款之情形，卻遲至90年1月8日
    始依上開工作規則之規定，將渠等予以免職（即終止兩造間
    勞動契約），顯已逾同條第2項應於30日內免職之規定至明
    ，更與勞基動基準法第12條第2項規定不符。
  (三)遠東公司雖抗辯：遠東公司人評會之評議結果僅為遠東公司
    調查程序之一部分，而非結論，需視董事長或總經理為最後
    決定，故應自董事長核示時起算30日云云。惟查，遠東公司
    工作規則第62條第2項規定遠東公司「應於知悉其原因起30
    日內予以免職」，係以遠東公司知悉員工有同條第1項各款
    行為之日起算30日，並非自董事長裁示免職之日起算，則遠
    東公司因認丙○○等3人涉及陳美香案，故命渠等於89年5月
    16日、同年月23日停職，並於同年6月9日予以調職處分，並
    等候調查乙節，有遠東公司89年5月16日遠百89人字第05001
    號函、同年月23日遠百89人字第05004號函、同年6月9日遠
    百89人字第06001、06002號函附卷可稽（見原審調卷16至17
    頁、本院前審卷第65至66頁），且遠百公司並由稽核室人員
    予以調查該案，至89年12月1日完成調查報告，並於翌日（
    即同年月2日）敬會營一部蕭副總經理、管二部葉副總經理
    加註意見後，再送請徐總經理批示「如擬，召開人評會，追
    究有關人員失職責任」，始於同年月5日召開人評會審議，
    並於同日作為決議，即建議遠東公司將渠等免職等情，有遠
    東公司89年12月5日第一次會議記錄及附件附卷可稽（見原
    審卷19至112頁），足證遠東公司於稽核室派員完成陳美香
    案之調查報告時，並於翌日（即89年12月2日）送請總經理
    （公司法第8條規定參照）批示時，遠東公司即已知悉丙○
    ○等3人是否有失職及違反工作規則之情形。至於遠東公司
    對於職員重大獎懲案雖依規定，需召開人評會審議後，並請
    公司董事長（即法定代理人）裁示，雖依該公司人評會組織
    章程第8條規定，董事長或總經理對該人評會決議案件有異
    議時，得退回該會重新審議或逕行核定（見本院前審卷第48
    頁），但此乃是遠東公司對於所屬員工獎懲案之審議程序規
    定，與其公司是否知悉員工有違反工作規則一事，顯屬無涉
    。是遠東公司上開抗辯，委無可採。
  (四)遠東公司又抗辯：丙○○等失職行為，自86年間即已存在，
    遠東公司工作規則係自88年8月6日以後方經台北市政府勞工
    局核備，是縱認已逾30日，依「實體從舊、程序從新」原則
    ，丙○○等之解雇事由既係發生在遠東公司工作規則生效前
    ，仍應適用民法第488條第2項規定，遠東公司得隨時終止僱
    傭契約，無30日期間之限制云云。惟查：陳美香固自86年起
    即有業務侵佔犯行，但此部分是否為丙○○等人所明知，遠
    東公司並未舉證以實其說，況遠東公司是以(1)丙○○為業務
    管理室主管，對於陳美香所經辦之應收帳款記帳單及應收票
    據，在未經店長授權而擅自核准，違反作業規定，且外商課
    主管多次反映陳美香操守有疑問，亦無合理處置且隱匿未報
    ，顯有包庇、縱容他人營私舞弊之行為，同時對於所屬出納
    課、會計課應收帳款等相關作業管理控制不當，致分公司內
    部控管功能完全喪失，造成公司嚴重損失，屬於嚴重失職為
    由，而予以免職處分；(2)丁○○為行政課人事主管，對於陳
    美香違規抽回已繳出納課之票據，不思舉發，卻予協助保管
    ，顯有包庇、縱容他人營私舞弊之行為為由，而予以免職；
    (3)乙○○為會計課主管，兼負有內控稽核之職責，卻代替陳
    美香繳交異常支票，又替其索回已繳交支票，致公司無法提
    示，且對於長久之資金缺口未立即反應，有虧職守，顯有包
    庇、縱容他人營私舞弊行為，另收受遠期支票沖銷應收帳款
    對帳程序，均已違反作業規定為由，應予以免職等情，有職
    員獎懲通知等件為證（見原審調卷13至15頁），足證遠東公
    司是以陳美香涉及業務侵佔行為，而丙○○等人分別為負責
    業務稽核督導之職為由，認為丙○○等人有包庇、縱容等嚴
    重失職之行為，而予以免職，故乃是以89年12月間該公司稽
    核室所完成之調查報告時為準，作為其公司認定丙○○等人
    是否有違反工作規則，以作為是否獎懲或免職處分之重要依
    據，此觀上開職員獎懲通知之理由欄自明。況員工是否有違
    反勞動契約或工作規則情形，自應以公司為終止勞動契約之
    時為判斷基準。是遠東公司上開抗辯，自無可取。
  (五)綜上，遠東公司至遲於89年12月5日即已知悉丙○○等3人涉
    有違反工作規則第62條第1項第4款及第25款之情形，卻遲至
    90年1月8日始依上開工作規則之規定，將渠等予以免職（即
    終止兩造間勞動契約），顯已逾同規則第62條第2項應於30
    日內免職之規定，其免職為不合法。故遠東公司終止兩造間
    勞動契約為不合法。兩造僱傭關係仍有效存在。
五、丙○○等3人主張遠東公司終止兩造間勞動契約並不合法，
    兩造之僱傭關係仍有效存在，渠等自得請求遠東公司給付上
    述薪資等語。遠東公司則以前揭情詞置辯。經查：
  (一)遠東公司解雇丙○○等3人前，丙○○每月薪資為6萬259元
    、丁○○每月薪資為4萬8,532元、乙○○每月薪資為3萬4,0
    34元。則丙○○等人等自90年1月8日至92年2月28日之薪資
    數額各為：丙○○：155萬3,127元。丁○○：125萬873
    元。乙○○：87萬7,199元，此為兩造所不爭，已如前述
    。
  (二)被上訴人經上訴人解雇後，丙○○轉至訴外人景城窯藝企業
    社服勞務，於90及91年度共受有36萬元之報酬，有勞工保險
    被保險人投保資料表及90年、91年度各類所得扣繳暨免扣繳
    憑單影本附卷可稽（見原審卷365、398至399頁），另乙○
    ○亦轉至第三人處服務並獲有23萬5,400元之報酬，亦有91
    年度各類所得扣繳暨免扣繳憑單影本附卷可稽（見原審卷39
    7頁），為兩造所不爭，亦如前述。
  (三)遠東公司抗辯丙○○、乙○○此部分因不服勞務轉向他處服
    勞務所得應予扣除，丙○○、乙○○亦不爭執。又承前所述
    ，因遠東公司終止兩造勞動契約不合法，則丙○○等3人請
    求遠東公司應給付丙○○之薪資為119萬3,127元（0000000-
    000000 =0000000）；應給付丁○○之薪資為125萬873元；
    應給付乙○○之薪資為64萬1,799元（000000-000000=64179
    9），及均自92年3月12日起至清償日止，按年息5%計算之利
    息，自屬有據。
六、遠東公司抗辯丙○○等3人與陳美香共同侵權行為，致遠東
    公司受有2,819萬1,024元損失，以此主張抵銷等語。惟為丙
    ○○等3人所否認。經查：
  (一)訴外人陳美香在丙○○等3人被訴背信案中，在偵查時已證
    述：丙○○不曉得我所承辦之客戶在應收帳款未清之情況下
    ，仍以記帳方式與客戶交易，我是比照公司的程序來做的，
    每個月有做對帳的手續予總公司稽核；乙○○負責會計，我
    支票是交給出納，她應不知道我交給公司支票有連號情形等
    語（見台灣桃園地方法院檢察署《下稱桃園地檢》92年度偵
    續字第92號卷《下稱偵續卷》第39頁、90年度他字第684號
    卷《下稱他卷》第51頁）。且依遠東公司外商課主任林景昌
    於刑事審理中證稱：「依其工作經驗，遠東公司並沒有規定
    應收帳款還沒有付清前，不能夠再記帳交易，且應收帳款之
    問題應該要問稽核才知道」等語（見原法院刑事卷二第74、
    78頁）。丙○○亦以證人身分證稱：「如果應收帳款偏高，
    稽核室的稽核每隔一兩個月就到分公司來查核，他們會查到
    應收帳款的部分，並在報告書上記載為什麼應收帳款會那麼
    多，要求分公司儘快把帳款收回來，但總公司從來都沒有認
    為分公司的應收帳款過高，報告書從來沒有這樣記載過」等
    語（見同卷第138頁）。足證丙○○等3人就陳美香之侵權行
    為並未參與。再參諸遠東公司對丙○○等3人提起背信等告
    訴，經檢察官認渠等與陳美香有共犯關係提起公訴，案經原
    法院以94年度訴字第1933號刑事判決無罪，檢察官不服提起
    上訴，經本院刑事庭以96年度上訴字第96號審理結果，亦認
    為丙○○等3人無遠東公司或檢察官所指訴之犯行而判決駁
    回上訴。有刑事判決附卷可稽（見本院卷二第29至36、171
    至174頁）。雖檢察官依遠東公司之請求，對丙○○等提起
    上訴。但丙○○等3人被訴之罪名為背信罪，依法不得提起
    第三審上訴，故檢察官之上訴不合法。亦有丙○○等3人提
    出答辯狀影本附卷可稽（見本院卷二第204至209頁）。再就
    陳美香所涉偽造文書等刑事判決所認定之事實以觀，是陳美
    香一人獨自所為，與丙○○等3人毫無瓜葛。故丙○○等3人
    主張未與陳美香有共同侵權行為之犯意聯絡、造意或幫助之
    意思或行為，應可採信。
  (二)遠東公司抗辯丙○○等3人違反公司規定客戶應收帳款未付
    清前，不得以記帳方式為交易云云。惟查：依遠東公司提出
    之應收帳款管理辦法（見本院卷二第105頁）第5條規定：「
    應收帳款應於交易日起算15日內收回，除政府機關或財務健
    全之知名企業因其本身付款辦法未能於15日內完成者，得經
    分公司 (部)主管核准後延長15日內收回，逾期未繳者，於
    每月5日前由會計單位印製對帳單寄交客戶，並印製應收帳
    款明細表交予承辦人負責催收，如催收程序逾1個月仍未收
    回者，由會計單位呈報業務管理室列管查核。」、第6條規
    定：「有應收帳款逾期未收回者，除政府機關及關係企業經
    分公司（部）主管核可同意延期外，不得再以應收帳款記帳
    消費。」由此可知，政府機關及關係企業經分公司（部）主
    管核可即可記帳消費，並非所有應收帳款逾期未收回時，均
    不許該客戶再以應收帳款記帳方式繼續交易，尤其在市場上
    同業競爭激烈時，為考量提升公司業績，各分公司即可能同
    意業務人員暫緩對經營穩健公司之催討帳款動作，並讓該公
    司以記帳方式繼續與遠東公司交易，以留住既有客源。依86
    年5月1日遠東公司稽核室稽核報告（見本院卷二第51至57頁
    ，與陳美香86年起侵占犯行時間相當）。該次稽核報告之稽
    核主題為：「1.禮券、提貨券售出之入帳時點（是否立即入
    帳）及依據。2.針對提貨券、禮券之應收帳款作帳齡分析（
    區分為一般廠商和關係企業＜含公家機關>）3.逾期應收帳
    款之催收及函證現況。」顯然是針對禮券、提貨券所產生的
    應收帳款問題作稽查。由報告中附件三之一、三之二逾期應
    收帳款帳齡分析可知，其分析的時間點是「截至86年4月14
    日止」，以記帳方式為交易者，不論是「自掛帳日起逾15天
    者」，或「自掛帳日起逾30日者」，不只「中壢」分公司而
    已，還有寶慶、仁愛、板橋、桃園、新竹、嘉義、台南、高
    雄、板新、景美等全部分公司。可見是否得掛帳交易乃遠東
    公司早已存在的一個老問題，參酌該次稽核報告經辦人員陳
    耀德：「應收帳款管理辦法，亦有些未能合乎現有之組織架
    構（79年訂定至今）」，「建議相關單位研討後制定辦法，
    各分公司能執行同一模式」。營業管理室周宜允：「二、應
    收帳款逾期催收，函證及記帳單填寫，提貨券提領、退回之
    控管方式，營業本部將統一規範，要求各分公司確實執行」
    、「三、應收帳款管理辦法年代久遠，已不符現況需要，擬
    請管理本部惠予修訂，以便分公司遵照。」、總經理：「請
    葉副理主導召集營業本部人員共同研商統一作業方式」。管
    理本部：「應收帳款管理辦法已由會計部擬訂中」。即遠東
    公司高層在陳美香所涉偽造文書等刑事案件之前，不但早就
    知道問題的存在，而且明知各分公司均違反規定，卻未處罰
    各分公司。遠東公司為了公司經營績效並未依照上開管理辦
    法嚴格執行。則遠東公司事後以丙○○等3人違反上開規定
    ，請求丙○○等3人賠償遠東公司2,819萬1,024元損失，顯
    不足採。
  (三)遠東公司抗辯丙○○等3人違反公司規定客戶不得交付遠期
    票據支付價款云云。經查：依上開應收帳款管理辦法第2條
    規定：「以應收帳款記帳消費者，限本公司關係企業、政府
    機關、公營機構及熟悉之民營企業與往來廠商，不得以個人
    名義記帳。」顯見該管理辦法並未明文限制客戶不得以他人
    簽發票據作為支付買賣價款之用。參酌遠東公司出納課職員
    陳曉雯於刑事審理時證稱：「外商課人員繳交之支票中，業
    務人員個人名義簽發的支票不能收」等語（見原法院刑事卷
    二第69頁），足認遠東公司在作業實務上亦未禁止客戶以他
    人簽發票據支付買賣價款。因此，陳美香以華僑商業銀行民
    權分行，票據號碼AA0000000至AA0000000等8張連號支票充
    當客戶聯茂公司、憶聲公司、台鈴公司、台安公司支付購買
    禮券款項並未違反遠東公司關於客戶繳款方式之相關規定，
    況上開8張支票已分別於89年5月10日起至同年6月12日止提
    示兌現，有華僑銀行民權分行95年3月27日（95）僑銀權銀
    字第37號函附卷可佐（見本院卷二第58至59頁），則上開8
    張支票所要沖銷之貨款既已清償完畢，遠東公司並無受有任
    何損害。
  (四)遠東公司抗辯丙○○等3人違反繳回公司支票不得抽回規定
    云云。但查：證人陳曉雯於刑事審理時證稱：「每天中午銀
    行都會來收前一天的款及支票，前一天要下班前要把支票及
    現金鎖在金庫裡面，金庫的鑰匙放在公司裡面，只要是出納
    課的人都可以拿鑰匙來開金庫，在89年5月14日或15日早上
    ，陳美香跑到窗口說要來拿回她前一天她繳的支票，說那張
    支票有問題不能進帳，她說那張是個人票，要去換成公司票
    ，她要我拿支票給她看，看發票人是誰，我在窗口就拿支票
    給她看一下，因為把個人票換成公司票是很正常，我也沒有
    懷疑就拿給她看，陳美香一看到支票就拿過去把支票撕掉了
    ，我嚇了一跳，還問她為什麼要撕掉，她說那是她的票她有
    權利撕掉，她就跑掉了，我就追出去到門口她的座位上，問
    她把支票撕掉後要怎麼辦，結果她說撕掉的支票不給我，我
    就很緊張打電話給我的主管張鎮凌跟他報告這件事情，我主
    管就把這個事情再陳報上去，陳美香撕毀掉的票是前一天晚
    上出納課主管張鎮凌收進來的，在陳美香把支票撕毀前，我
    還沒有碰到張鎮凌」等語（見原法院刑事卷二第63、64、69
    頁），由此可知，陳美香將上開支票撕毀前，陳曉雯並未接
    獲張鎮凌交代該支票不得任由陳美香取回，純係因陳美香以
    要換票為由，致陳曉雯陷於錯誤而將上開支票交付陳美香觀
    覽，在猝不及防之情形下，該支票遭陳美香撕毀，故遠東公
    司因而所受之損害係陳美香之個人行為所致，參以遠東公司
    自陳其內部並無已入帳貨款支票不得抽回之規定，衡情換票
    亦屬商場司空見慣之事。又乙○○及丁○○係分別擔任會計
    主任及人事主任，就客戶繳納款項之支票入帳或換票程序均
    未經手，即該業務非屬其等職掌之範疇。故丙○○等3人亦
    無與陳美香有共同侵權行為之犯意聯絡、造意或幫助之意思
    或行為。
  (五)綜上，遠東公司抗辯丙○○等3人與陳美香共謀勾串或包庇
    陳美香共同構成侵權行為，要屬無據。縱認丙○○等3人有
    何失職行為存在，參諸遠東公司工作規則第8章獎懲即第54
    條至第66條相關規定綜合以觀，丙○○等3人其失職行為亦
    與侵權行為構成要件有間。從而，遠東公司抗辯丙○○等3
    人與陳美香共同侵權行為，致其受有2,819萬1,024元損失，
    主張抵銷，殊無可取。
七、綜上所述，丙○○等3人主張遠東公司解雇為不合法，應給
    付渠等90年1月8日起至92年2月28日止薪資部分，於法有據
    ，遠東公司抗辯，均無可取。從而，丙○○等3人依據僱傭
    契約請求遠東公司應給付丙○○薪資為119萬3,127元，丁○
    ○薪資為125萬873元、乙○○薪資為64萬1,799元；及均自
    原審92年3月11日言詞辯論期日翌日（即92年3月12日）起至
    清償日止，按年息5%計算之法定遲延利息，於法有據，應予
    准許。原審判命遠東公司應如數給付丙○○上開薪資及法定
    遲延利息，及酌定相當金額為准、免假執行之諭知，於法並
    無違誤；原審就關於丁○○部分，就上開應准許部分，僅判
    命遠東公司給付其87萬7,199元及自92年3月12日之法定遲延
    利息，就其餘37萬3,674元及法定遲延利息部分，為其敗訴
    判決並駁回伊假執行之聲請，於法即有未合，丁○○就此部
    分指摘原判決不當，求予廢棄改判，為有理由，應由本院改
    判如主文第3項所示。另關於乙○○部分，原審就超過上開
    遠東公司應給付薪資64萬1,799元及法定遲延利息部分，為
    遠東公司敗訴判決，並為假執行之宣告，自有未洽，遠東公
    司就此部分指摘原判決不當，求予廢棄改判，為有理由。至
    於遠東公司就其餘敗訴部分上訴，指摘原判決不當，求予廢
    棄改判，為無理由，應駁回其上訴。至於丁○○上訴有理由
    部分，其與遠東公司均陳明願供擔保為准、免假執行之宣告
    ，經核於法並無不合，爰分別酌定相當擔保金額准許之。
八、本案事證已臻明確，兩造其餘主張陳述及所提之證據，或均
    於判決之結果無影響，或與本件之爭點無涉，自毋庸逐一斟
    酌論述，併此敘明。
九、據上論結，本件丁○○上訴部分為有理由，遠東公司上訴部
    分為一部有理由、一部無理由，依民事訴訟法第450條、第4
    49條第1項、第78條、第79條、第463條、第390條第2項、第
    392條，判決如主文。
中　　華　　民　　國　　96　　年　　7　　月　　10 　　日
    　　　　　　　　民事第十一庭
                      　審判長法　官   蘇芹英
        　　　　　　　　      法　官   詹文馨
　　　　        　　　　      法　官   薛中興
正本係照原本作成。
遠東公司如不服本判決，應於收受送達後20日內向本院提出上訴
書狀，其未表明上訴理由者，應於提出上訴後20日內向本院補提
理由書狀（均須按他造當事人之人數附繕本）上訴時應提出委任
律師或具有律師資格之人之委任狀；委任有律師資格者，另應附
具律師資格證書及釋明委任人與受任人有民事訴訟法第466條之1
第1項但書或第2項（詳附註）所定關係之釋明文書影本。
丁○○不得上訴。
中　　華　　民　　國　　96　　年　　7 　　月　　10　　日
　　　　　　　　　　　　　　　書記官    黃瑞芬
附註：
民事訴訟法第466條之1（第1項、第2項）：
對於第二審判決上訴，上訴人應委任律師為訴訟代理人。但上訴
人或其他法定代理人具有律師資格者，不在此限。
上訴人之配偶、三親等內之血親、二親等內之姻親，或上訴人為
法人、中央或地方機關時，其所屬專任人員具有律師資格並經法
院認為適當者，亦得為第三審訴訟代理人。
